臺灣高等法院刑事裁定
110年度毒抗字第499號
抗  告  人  臺灣新竹地方檢察署檢察官
抗  告  人  
即  被  告  曾資恩


                   （現於法務部○○○○○○○○附設勒戒處所執行
                   觀察、勒戒中）              
上列抗告人等因被告違反毒品危害防制條例案件，不服臺灣新竹
地方法院110年度毒聲字第163號，中華民國110年3月18日裁定（
聲請案號：臺灣新竹地方檢察署110年度聲戒字第20號），提起
抗告，本院裁定如下：
    主  文
原裁定撤銷。
檢察官之聲請駁回。
    理  由
一、原裁定以：抗告人即被告甲○○前因施用第二級毒品甲基安非
    他命案件，經原審法院以109年度毒聲字第181號裁定送觀察
    、勒戒後，經勒戒處所評估認有繼續施用毒品之傾向（總分
    為92分，超過60分即認有施用毒品之傾向），有法務部○○○○
    ○○○○民國110年3月9日函暨所附有無繼續施用毒品傾向證明
    書、有無繼續施用毒品傾向評估標準紀錄表在卷可稽，依毒
    品危害防制條例第20條第2項規定，本件聲請即有理由等語
    。因而裁定被告令入戒治處所施以強制戒治，其期間為6個
    月以上，至無繼續強制戒治之必要為止，但最長不得逾1年
    ，固非無見。
二、惟按觀察、勒戒後，檢察官或少年法院（地方法院少年法庭
    ）依據勒戒處所之陳報，認受觀察、勒戒人無繼續施用毒品
    傾向者，應即釋放，並為不起訴之處分或不付審理之裁定；
    認受觀察、勒戒人有繼續施用毒品傾向者，檢察官應聲請法
    院裁定或由少年法院（地方法院少年法庭）裁定令入戒治處
    所強制戒治，其期間為6個月以上，至無繼續強制戒治之必
    要為止，但最長不得逾1年，毒品危害防制條例第20條第2項
    定有明文。勒戒處所應注意觀察受觀察、勒戒人在所情形，
    經醫師研判其有或無繼續施用毒品傾向後，至遲應於觀察、
    勒戒期滿之15日前，陳報該管檢察官或少年法院（庭），觀
    察勒戒處分執行條例第8條第1項亦有明文。而關於有無繼續
    施用毒品傾向之評估標準，法務部已於110年3月26日以法矯
    字第11006001760號函修正頒布「有無繼續施用毒品傾向評
    估標準紀錄表」、「有無繼續施用毒品傾向評估標準評分說
    明手冊」，上開評分說明手冊載明判定之原則：「受觀察勒
    戒人入所後，經過2週時間的觀察、勒戒，由處所及醫療人
    員依據其各項紀錄、資料及觀察勒戒期間之行為表現，加以
    評分。在勒戒人入所4-6週後，可再做一次評估以做必要之
    評分修正。每一大項皆有靜態因子與動態因子。先以靜態因
    子分數評分，靜態因子分數總分在60分（含）以上為『有繼
    續施用毒品傾向』；60分以下，與動態因子分數相加，如果
    總分在60分（含）以上，為『有繼續施用毒品傾向』」，又評
    估標準紀錄表及說明手冊中「前科紀錄與行為表現」之第1
    題及第3題之計分方式修正如下（餘無修正）：㈠第1項「毒
    品犯罪相關司法紀錄」：計分方式修正為每筆（次）5分，
    總分上限為10分；㈡第3項「其他犯罪相關紀錄」：計分方式
    修正為每筆（次）2分，總分上限為10分。是有無「繼續施
    用毒品傾向」，係依具體個案之臨床實務及相關事證等情綜
    合判定，有其相當之專業依據及標準，且涉及專門醫學，衡
    酌強制戒治之目的，係為協助施用毒品者戒斷毒品之心癮及
    身癮所為之一種保安處分類型，而該評估標準係將與判斷有
    無繼續施用傾向之相關因素加以列舉及量化，適用於每一位
    受觀察、勒戒處分之人，具一致性、普遍性、客觀性，以利
    執法者判定受勒戒人有無繼續施用毒品之傾向。
三、本件被告於執行觀察、勒戒期間，經法務部○○○○○○○○附設勒
    戒處所評定結果，固認被告總分為92分，有繼續施用毒品之
    傾向，此有法務部○○○○○○○○110年3月9日新戒所衛字第11007
    006100號函暨所附有無繼續施用毒品傾向證明書及有無繼續
    施用毒品傾向評估標準紀錄表在卷可稽。然經上開勒戒處所
    醫療人員依新修正之評估標準評分結果，認：⑴前科紀錄與
    行為表現部分合計25分（毒品犯罪相關司法紀錄「4筆」計1
    0分、首次毒品犯罪年齡為「21-30歲」計 5分、其他犯罪相
    關紀錄「7筆」計10分、入所時尿液毒品檢驗「無藥物反應
    」計0分，上開4項靜態因子合計25分；所內無違規行為表現
    ，此項動態因子為0 分）。⑵臨床評估部分合計28分（物質
    使用行為項目中，「有」多重毒品濫用〈種類：安非他命、M
    DMA、K他命〉計10分、「有」合法物質濫用〈種類：菸、酒〉
    計4分、上開物質使用方式「無注射使用」計0分、使用年數
    「超過1年」計10分，上開4項靜態因子合計24分；「無」精
    神疾病共病〈含反社會人格〉計0分、臨床綜合評估〈含病識感
    、動機、態度、就醫意願〉為「中度」計4分，上開2項動態
    因子合計4分）。⑶社會穩定度部分合計5分（工作為「全職
    工作」〈水電〉靜態因子計0分；「無家人藥物濫用」靜態因
    子計0分、「入所後無家人訪視」動態因子計5分、「出所後
    與家人同住」動態因子計0分）。以上⑴至⑶總分為58分（靜
    態因子49分，動態因子9分），經綜合判斷為「無繼續施用
    毒品傾向」等情，有法務部○○○○○○○○附勒戒所110年3月31日
    有無繼續施用毒品傾向證明書及評估標準紀錄表在卷可憑（
    見本院卷第25至27頁）。是依新修正之評估標準計算結果，
    被告總分為58分，未達60分，應評定為「無繼續施用毒品傾
    向」，自無施以強制戒治之必要。從而檢察官以110年3月26
    日修正前之評分標準認被告有繼續施用毒品之傾向，難謂妥
    適。原裁定未及審酌上開修正後之評分標準，逕依檢察官之
    聲請，裁准強制戒治，自有未合。檢察官及被告抗告意旨均
    指摘原裁定不當，為有理由。是原裁定既有上開可議之處，
    自屬無可維持，應由本院將原裁定撤銷，為免發回原法院更
    行裁定，徒增司法資源之耗費，爰自為裁定如主文第2項所
    示。
據上論斷，應依刑事訴訟法第413條，裁定如主文。
中　　華　　民　　國　　110 　年　　4 　　月　　1 　　日
                  刑事第十六庭  審判長法　官  葉騰瑞
                                      法　官  廖紋妤
                                      法　官  陳芃宇
以上正本證明與原本無異。
不得再抗告。
                                      書記官  李佳芬
中　　華　　民　　國　　110 　年　　4 　　月　　1 　　日